【裁判字號】    91,交訴,160
【裁判日期】    920325
【裁判案由】    肇事遺棄罪等
【裁判全文】
臺灣桃園地方法院刑事判決                        九十一年度交訴字第一六號
    公  訴  人  臺灣桃園地方法院檢察署檢察官
    被      告  乙○○
    選任辯護人  謝啟明律師
右列被告因肇事遺棄等案件，經檢察官提起公訴（九十一年度偵字第二一四四號、一
八七七五號），本院判決如左：
    主      文
乙○○因過失致人於死，處有期徒刑陸月；又駕駛動力交通工具肇事，致人死亡而逃
逸，處有期徒刑拾月；應執行有期徒刑壹年貳月，緩刑肆年。
    事      實
一、乙○○於民國九十年十二月二十日凌晨四時許，駕駛Ｚ九－一九九九號自小客車
    沿桃園市○○街往復興路（公訴人誤載為昌吉街）方向行駛。迄途經該路與中華
    路之交岔路口，隨左轉欲往中華路續行。迨其左轉將成並擬驅車直行進入中華路
    時，此際，其本應注意車前狀況並隨時採取必要之安全措施，以避免發生危險，
    當時且無不能注意之情事，竟疏未注意即貿然駕車前行，致在劃設於中華路之斑
    馬線中央處，其自小客車前保險桿左側撞擊適沿斑馬線行進之由敖國英所騎乘之
    腳踏車。敖某頓時人、車倒地，受有頭部外傷之傷害。詎乙○○肇事後，竟未下
    車處理並將之送醫急救，反而驅車駛離現場，逃逸無蹤。後敖國英雖經恰巧在場
    目擊事發過程之甲○○報警送醫救治，惟延至同年月二十四日上午十時二十分，
    仍因頭部外傷致顱內出血，傷重不治死亡。嗣警方據報始依甲○○提供之車號循
    線查獲乙○○。
二、案經台灣桃園地方法院檢察署檢察官相驗被害人敖國英屍體後自動檢舉暨桃園縣
    警察局桃園分局報請同署檢察官偵查起訴。
    理      由
一、訊據被告乙○○，坦承於前開時、地，駕車左轉欲進入中華路時，撞擊被害人敖
    國英騎乘之腳踏車致被害人倒地受傷嗣並傷重死亡，事發後，其未下車處理及將
    之送醫急救，隨駕車駛離現場等情不諱，核與證人甲○○於警訊證稱：我：：：
    目擊一部Ｚ九－一九九九號自小客車：：：從南華街左轉往中華路方向行駛，在
    南華街與中華路口時，剛好從南華街欲往中華路時，有一名老先生騎腳踏車經過
    ，在斑馬線中央處被Ｚ九－一九九九號自小客車撞擊，當時該車Ｚ九－一九九九
    號自小客車加速往中華路方向逃逸，及於偵查中結證稱：（Ｚ六－一九九九號車
    子是撞到死者的車子？）是，撞到後，肇事者沒有下車看且加速逃逸各等語相符
    （見相字卷第十二頁反面、第三六頁），此外，復有警製道路交通事故調查報告
    表一份、現場照片十幀、被告車損照片十幀、被害人車損照片二幀在卷可憑。再
    者，依右陳被告車損照片所示，其自小客車前保險桿左側留有明顯擦痕，被告於
    警訊且承明：我車輛擦痕就是於九十年十二月二十日四時撞到東西，於桃園市○
    ○街與中華路口發生的等語（見相字卷第十四頁反面），由是堪認當時係被告之
    自小客車前保險桿左側撞擊被害人所騎腳踏車之情。次查，事發當時係夜間有照
    明，道路無障礙物，事發後，被害人之衣物袋掉落在劃設於中華路之斑馬線上中
    央，腳踏車則倒放在被告車行方向前之中華路上，與衣物袋之斜線距離為二‧七
    公尺，此各情並有前述卷存道路交通事故調查報告表為憑。衣物袋掉落處顯為被
    害人遭撞擊位置，因之，腳踏車倒放處與該撞擊位置既仍相隔二‧七公尺，是以
    遭撞擊後，被害人之腳踏車因受撞擊之力道致連人帶車復彈開斯段距離之情，亦
    堪認定，此再徵之證人甲○○於警訊證稱：老先生敖國英從斑馬線區域彈到前面
    三公尺左右等語益明（見相字卷第十三頁）。再查，被害人係因本件車禍受有頭
    部外傷致顱內出血，傷重不治亡乙節，則經檢察官會同法醫相驗屍體確認無訛，
    製有勘驗筆錄、驗斷書及相驗屍體證明書各一份在卷足佐。另查，撞擊位置既在
    中華路上之斑馬線，顯見斯時被告左轉之行向已屆尾聲，是以其係左轉將成並擬
    驅車直行進入中華路之際撞擊被害人之情，堪認無疑。
二、按汽車行駛時，駕駛人應注意車前狀況並隨時採取必要之安全措施，道路交通安
    全規則第九十四條第三項規定甚明。被告既左轉將成並擬驅車直行進入中華路，
    此際，依法其即負有上項注意義務，且事發當時雖係夜間惟仍有照明，道路復無
    障礙物，其視界、視野自屬清淅無礙，當可切確掌握路上各人、車之動態，顯非
    不能注意，茲竟疏未注意其車前方有被害人騎腳踏車沿斑馬線行進之車前狀況致
    生本件車禍，其有過失極明。至被害人係騎腳踏車沿斑馬線行進，顯係依規定靠
    「右側」路邊行駛，抑且，其又係直行途中遭左轉而後對之呈橫向之被告來車撞
    擊，對此突生乍起之橫向車況顯難防範，因之，就本件車禍之發生自未能謂之與
    有過失。再者，被害人係因本件車禍致傷重不治死亡，被害人之死亡與被告之過
    失行為間顯有相當因果關係，被告自應負過失致死之責。次查，於事發當時，被
    告已知其係撞擊「他物」之情，此據被告於警訊及偵查中承明（見相字卷第五頁
    反面、第六頁，偵字第二一四四號卷第二五頁），顯見其係意識及已有事端橫生
    ，又如前述，被害人之腳踏車因受撞擊之力道致連人帶車復彈開二‧七公尺之距
    離，由此可見撞擊之力道非輕，職是，茲撞擊之力道既非輕微，被告並已立時意
    識及業有事端橫生，則於斯時，被告必然極為震驚，因之，要無不急於探究查看
    係撞及何物之可能，抑且，被告又係在行經斑馬線時撞及在斑馬線上之「他物」
    ，職是，所可能與之碰撞者，除沿斑馬線上行進之行人甚或慢車之外，顯已別無
    他物，此為一般駕駛經驗，被告自當深諳此情，甚且，被告並係車前保險桿左側
    前撞被害人，易言之，事端係在其眼前咫尺處發生，要可輕易直接目擊，尤有進
    者，被害人之腳踏車更係彈開而後倒放在被告車行方向前之中華路上，則被告毋
    須左顧右盼，竭神搜尋凝視，衹須順其視線，目光往前稍瞥即得輕易望及倒地之
    被害人，從而衡此各端，被告豈有未曾查覺其係撞擊被害人所騎腳踏車之理？其
    辯稱當時不知云云，明顯不實，要係卸責之詞，委不足採。綜述，本件事證已明
    ，被告犯行洵堪認定，應依法論科。
三、被告乙○○駕車不慎撞擊被害人致死部分，係犯刑法第二百七十六條第一項之過
    失致死罪。又其肇事後，未將被害人送醫救治即逕自駕車逃離部分，核犯刑法第
    一百八十五條之四之駕駛動力交通工具肇事，致人死亡而逃逸罪。其所犯前揭二
    罪，一為過失犯，另則為故意犯，構成要件且屬互異，應分論併罰。審酌被告犯
    後態度，其係疏未注意車前狀況之怠忽、漫不經心之駕車態度而肇事，過失情節
    甚重，肇事後，猶心存僥倖，竟驅車揚長而去，任將被害人棄之不顧，無視他人
    生命安危，犯行所生危害至鉅等一切情狀，分別量處如主文所示之刑，並定其應
    執行之刑。末查，被告未曾受有期徒刑以上刑之宣告，有台灣高等法院被告全國
    前案紀錄表一份在卷可按。素行尚稱良好，事後又已賠償被害人之弟敖國聖一百
    二十萬元，此據證人即敖國聖之代理人陳輝金於本院審理時述明，亦見被告有處
    理善後之誠意，堪認有悛悔之實據，復其受本次罪刑之科處，應足收警惕懲儆之
    效，爾後應能謹慎駕駛，信無再犯之虞，本院因認對其所宣告之刑以暫不執行為
    適當，緩併諭知緩刑四年，以勵自新。
四、公訴意旨另指：被告乙○○肇事後，見敖國英倒地已屬無自救力之人，竟未為敖
    國英生存所必要之扶助或保護，卻逕行駕車加速逃逸卒致被害人死亡，因認被告
    於此係涉犯刑法第二百九十四條第二項之遺棄致死罪嫌云云。惟按，遺棄致死罪
    ，必也被害人之死亡與遺棄行為間具有因果關係始克成立。經查，證人甲○○於
    警訊證稱：被肇事車輛Ｚ九－一九九九號自小客車撞到時，老先生敖國英從斑馬
    線區域彈到前面三公尺左右，【我看到趕緊打一一０電話報案，我跑過去看敖國
    英被撞情形】等語（見相字卷第十三頁）。甲○○於發現車禍後，既隨即打電話
    報案處理並旋趕回現場查看被害人情況，足徵被害人經人送醫急救之過程中，在
    時間上並未遭致任何之擱或延誤，惟其既仍不免於一死，由是可見，縱令事發
    後，被告係如同甲○○般，即時報案招請救護車前來，被害人亦無存活之可能，
    據此，顯見被害人之死亡尚與被告之遺棄或駕車逃逸行為間欠缺必然之關連性，
    依右揭說明，其所為要與本罪之要件明顯有間，自未能以本罪之責相繩，惟公訴
    人既認此與前述經本院論罪之肇事逃逸部分，有想像競合犯裁判上一罪之關係，
    爰不另為無罪之諭知。至刑法第二百九十四條第一項之遺棄罪，於同一行為亦構
    成同法第一百八十五條之四之肇事逃逸罪時，核屬法規競合現象，依法規競合「
    狹義法優於廣義法」之法理，自應優先適用肇事逃逸罪論處，無復適用刑法第二
    百九十四條第一項或贅論此罪之餘地，附此敘明。
據上論斷，應依刑事訴訟法第二百九十九條第一項前段，刑法第一百八十五條之四、
第二百七十六條第一項、第五十一條第五款、第七十四條第一款，罰金罰鍰提高標準
條例第一條前段，判決如主文。
本案經檢察官廖先志到庭執行職務。
中      華      民      國    九十二    年      三      月    二十五    日
                              臺灣桃園地方法院交通法庭
                                  法  官  蔡榮澤
右正本證明與原本無異。
如不服本判決，應於判決送達後十日內向本院提出上訴狀( 應附繕本 )。
                                  書記官  何慧娟
中      華      民      國    九十二    年      三      月    二十六    日
附論罪科刑依據之法條：
刑法第一百八十五條之四
駕駛動力交通工具肇事，致人死傷而逃逸者，處六月以上五年以下有期徒刑。
刑法第二百七十六條第一項
因過失致人於死者，處二年以下有期徒刑、拘役或二千元以下罰金。


司法院資訊處製作；財團法人民間司法改革基金會備份。
